【裁判字號】    95,交聲,1223
【裁判日期】    951229
【裁判案由】    違反道路交通管理處罰條例聲明異議
【裁判全文】
臺灣臺北地方法院交通事件裁定        95年度交聲字第1223號
原處分機關  臺北市交通事件裁決所
異  議  人
即受處分人  甲○○
上列異議人即受處分人因違反道路交通管理處罰條例案件，對於
台北市交通事件裁決所中華民國95年12月11日所為之處分（原處
分案號：北市裁二字第裁22-AEU171612號），聲明異議，本院裁
定如下：
    主  文
原處分關於甲○○汽車駕駛人，駕駛汽車經測試檢定酒精濃度超
過規定標準，處罰鍰新台幣肆萬伍仟元部分撤銷。
其餘異議駁回。
    理  由
一、按民國94年2月5日公布施行之行政罰法第26條規定：「一行
    為同時觸犯刑事法律及違反行政法上義務規定者，依刑事法
    律處罰之。但其行為應處以其他種類行政罰或得沒入之物而
    未經法院宣告沒收者，亦得裁處之。前項行為如經不起訴處
    分或為無罪、免訴、不受理、不付審理之裁判確定者，得依
    違反行政法上義務規定裁處之」，所謂其他種類行政罰，係
    指違反行政法上之義務應受「裁罰性」之「不利處分」，依
    行政罰法第2條規定，包括限制或禁止行為之吊扣證照處分
    ，揆其立法目的，一行為同時觸犯刑事法律及違反行政法上
    義務規定時，由於刑罰與行政罰同屬對不法行為之制裁，而
    刑罰之懲罰作用較強，故依刑事法律處罰，即足資警惕時，
    實無一事二罰再處行政罰之必要，且刑事法律處罰，由法院
    依法定程序為之，較符合正當法律秩序，應予優先適用，但
    罰鍰以外之沒入或其他種類行政罰，因兼具維護公共秩序之
    作用，為達行政目的，行政機關仍得併予裁處。
二、次按「被告於緩起訴期間內，有左列情形之一者，檢察官得
    依職權或依告訴人之聲請撤銷原處分，繼續偵查或起訴：一
    於期間內故意更犯有期徒刑以上刑之罪，經檢察官提起公訴
    者。二緩起訴前，因故意犯他罪，而在緩起訴期間內受有期
    徒刑以上刑之宣告者。三違背第253條之2第1項各款之應遵
    守或履行事項者」，刑事訴訟法第253條之3第1項定有明文
    ，是以經檢察官為緩起訴處分者，於緩起訴之猶豫期間內，
    尚未具有實質之確定力，如被告於緩起訴期間內，有前開法
    律規定之情形，檢察官仍得依職權或依告訴人之聲請，將被
    告緩起訴處分撤銷，是以同時觸犯刑事法律及違反行政法上
    義務規定之行為，行政機關得否科以與刑罰相類之行政罰處
    罰，端視該行為之刑事訴追或審判程序終局結果而定，在刑
    事訴追、審判程序尚未終局確定前，行政機關自不得逕予裁
    罰。
三、本件異議人即受處分人甲○○於95年2月6日1時24分許，騎
    乘車牌號碼JSF-412號重型機車，行經台北市○○○路、建
    國北路口時，經警舉發「酒後駕車經酒測呼氣值達0.72MG/L
    」，並填製舉發違反道路交通管理事件通知單（下稱舉發通
    知單），經異議人收受後，原處分機關乃於同年12月11日依
    道路交通管理處罰條例第35條第1項第1款及違反道路交通管
    理事件統一裁罰基準表之規定，裁處異議人罰鍰新台幣（下
    同）4萬5000元，並吊扣其駕駛執照1年（裁決書載為12個月
    ）等情，有台北市政府警察局舉發違反道路交通管理事件通
    知單（北市警交字第AEU171612號）、陳述書、台北市交通
    事件裁決所違反道路交通管理事件裁決書暨回執各乙份在卷
    可稽。
四、異議意旨略以：同案業經台灣台北地方法院檢察署（下稱台
    北地檢署）檢察官於95年3月31日以95年度偵字第4012號命
    異議人向國庫支付4萬元，而給予1年之緩起訴處分，並已確
    定在案，原處分機關再依道路交通管理處罰條例裁罰異議人
    4萬5000元，違反一事不二罰原則，爰聲明異議，請求撤銷
    原處分等語。經查，本件異議人對其因酒精濃度超過規定標
    準，於上揭時地駕車為警製單舉發之違規事實並不爭執，惟
    異議人同一酒醉駕車之行為，同時犯刑法第185條之3之公共
    危險罪，業經台北檢察官於95年3月31日以95年度偵字第401
    2號為緩起訴處分，並於同年4月19日確定，緩起訴期間為1
    年，異議人並應向國庫支付4萬元等情，有緩起訴處分書及
    被告全國前案紀錄表各乙份附卷可參，而本件原處分機關之
    裁決日期為95年12月11日，是異議人因同一事件，先經檢察
    官為緩起訴處分，前開緩起訴處分於95年4月19日確定，且
    緩起訴期間為1年，即於96年4月18日始實質確定，揆諸前揭
    說明，於緩起訴處分期間尚未屆滿而未實質確定前，原處分
    機關就同一事件裁決異議人罰鍰4萬5000元，即有未洽，異
    議人此部分異議為有理由，自應由本院將該部分之原處分撤
    銷，並由原處分機關俟上開緩起訴處分之終局執行結果，另
    為適法之處分，至於原處分機關裁處吊扣異議人駕駛執照1
    年部分，屬行政罰法第26條第1項但書之其他種類行政裁罰
    ，於法並無不合，異議人此部分異議為無理由，應予駁回。
五、據上論斷，應依道路交通案件處理辦法第19條、第20條前段
    ，裁定如主文。
中    華    民    國    95    年    12    月    29    日
                  交通法庭法  官  鍾素鳳
以上正本證明與原本無異。
如不服本裁定，應於送達後5日內，向本院提出抗告狀。
                          書記官  陳鳳瀴
中    華    民    國    96    年     1    月     8    日


司法院資訊處製作；財團法人民間司法改革基金會備份。
